臺灣南投地方法院小額民事判決
111年度投小字第368號
原      告  諒奇股份有限公司

法定代理人  賴滄海  
訴訟代理人  鍾佳富  
            賴佩蘭  
被      告  陳阿載  
            朱○禾    （真實姓名年籍住所詳卷）
兼  上一人
法定代理人  朱○侶    （真實姓名年籍住所詳卷）    
上列當事人間損害賠償（交通）事件，本院於民國111年10月31
日言詞辯論終結，判決如下：
    主      文
被告朱○禾、朱○侶應連帶給付原告新臺幣貳萬柒仟肆佰零伍元，
及自民國一百一十一年十月二十二日起至清償日止，按週年利率
百分之五計算之利息。
被告朱○禾、乙○○應連帶給付原告新臺幣貳萬柒仟肆佰零伍元，
及自民國一百一十一年十月二十二日起至清償日止，按週年利率
百分之五計算之利息。
本判決第一、二項所命之給付，被告中之任一被告為清償，其他
被告於清償之範圍內同免責任。
訴訟費用新臺幣壹仟元由被告連帶負擔。
本判決第一、二項均得假執行。
    事實及理由
壹、程序方面：
一、行政機關及司法機關所製作必須公開之文書，除前項第3款
    或其他法律特別規定之情形外，亦不得揭露足以識別前項兒
    童及少年身分之資訊。兒童及少年福利與權益保障法第69條
    第2項定有明文。經查，被告朱○禾為民國00年00月間出生，
    有其個人戶籍資料查詢結果在卷可憑，其於為本件侵權行為
    時為未滿18歲之少年，本件判決爰不揭露被告朱○禾及其法
    定代理人之身分資訊，其等之真實姓名年籍資料均詳如卷內
    資料所載。
二、訴狀送達後，原告不得將原訴變更或追加他訴。但請求之基
    礎事實同一者，不在此限。原告於判決確定前，得撤回訴之
    全部或一部。但被告已為本案之言詞辯論者，應得其同意。
    民事訴訟法第255條第1項第2款、第262條第1項分別定有明
    文。本件原告起訴時訴之聲明為：被告朱○禾、訴外人甲○○
    應連帶給付原告新臺幣（下同）27,405元，及自起訴狀繕本
    送達翌日起至清償日止，按週年利率5%計算之利息。嗣於11
    1年7月7日、同年9月30日具狀追加乙○○、被告朱○禾之法定
    代理人朱○侶為被告，並請求被告朱○禾、朱○侶、乙○○應負
    連帶賠償責任，復於本院111年10月31日言詞辯論期日時變
    更聲明為：⒈被告朱○禾、朱○侶應連帶給付原告27,405元，
    及自起訴狀繕本送達最後一位被告翌日起至清償日止，按週
    年利率5%計算之利息；⒉被告乙○○、朱○禾應連帶給付原告27
    ,405元，及自起訴狀繕本送達最後一位被告翌日起至清償日
    止，按週年利率5%計算之利息；⒊前2項被告中之任一被告為
    給付者，其他被告於給付之範圍內同免責任。原告上開所為
    訴之追加，核屬基礎事實同一，與前揭規定相符，應予准許
    ；又原告於111年7月7日具狀撤回對甲○○部分之訴訟，而甲○
    ○就該部分亦尚未為本案之言詞辯論，故原告既為撤回甲○○
    部分之意思表示，該部分訴訟繫屬即為消滅，本院即毋庸就
    該部分予以審理，先予敘明。
三、被告經合法通知，均未於言詞辯論期日到場，核無民事訴訟
    法第386條所列各款情形，爰依原告聲請，由其一造辯論而
    為判決。
貳、實體方面：
一、原告起訴主張：被告朱○禾於109年7月23日14時12分許，騎
    乘車牌號碼000-000號普通重型機車，行經南投縣○○鄉○○路0
    段000號附近時，因為閃避違反特定標誌（線）禁制由被告
    乙○○駕駛之車牌號碼000-0000號自用小貨車，而超速失控，
    撞損原告所有位於上開地點前之磚造圍牆（下稱系爭圍牆）
    ，系爭圍牆因而受損、倒塌毀壞，系爭圍牆修復費用共計27
    ,405元，被告乙○○、朱○禾已共同侵害原告之權利，依法應
    連帶負損害賠償責任；又被告朱○禾於本件交通事故發生時
    尚未成年，被告朱○禾之法定代理人即被告朱○侶自應與被告
    朱○禾連帶負損害賠償責任，爰依侵權行為之法律關係提起
    本件訴訟等語。並聲明：如主文第1、2、3項所示。
二、被告經合法通知均未於言詞辯論期日到場，亦未提出書狀為
    任何聲明或陳述。
三、法院之判斷：
（一）原告主張之事實，業據其提出南投縣政府警察局道路交通
      事故當事人登記聯單、振益銓工程行估價單、統一發票、
      系爭圍牆整修前後照片等件為證，並經本院向南投縣政府
      警察局南投分局調閱本件之道路交通事故現場圖、當事人
      登記聯單、調查報告表㈠、㈡、談話紀錄表、現場照片及初
      步分析研判表等核閱屬實。而被告對原告主張之上開事實
      ，已於相當時期受合法之通知，均未於言詞辯論期日到場
      ，亦未提出任何書狀為何爭執，依民事訴訟法第436條之2
      3準用第436條第2項，依同法第280條第3項準用同條第1項
      規定視同自認，是堪信原告之主張為真實。
（二）因故意或過失，不法侵害他人之權利者，負損害賠償責任
      ；數人共同不法侵害他人之權利者，連帶負損害賠償責任
      ，不能知其中孰為加害人者，亦同；汽車、機車或其他非
      依軌道行駛之動力車輛，在使用中加損害於他人者，駕駛
      人應賠償因此所生之損害；不法毀損他人之物者，被害人
      得請求賠償其物因毀損所減少之價額。損害賠償除法律另
      有規定或契約另有訂定外，應以填補債權人所受損害及所
      失之利益為限，民法第184條第1項前段、第185條第1項、
      第191條之2前段、第196條、第216條第1項分別定有明文
      。經查，系爭圍牆修復費用合計27,405元等情，有原告提
      出之上開估價單及統一發票附卷可憑。從而，被告乙○○、
      朱○禾應就系爭圍牆之修復費用27,405元連帶負損害賠償
      責任。
（三）無行為能力人或限制行為能力人，不法侵害他人之權利者
      ，以行為時有識別能力為限，與其法定代理人連帶負損害
      賠償責任。行為時無識別能力者，由其法定代理人負損害
      賠償責任。前項情形，法定代理人如其監督並未疏懈，或
      縱加以相當之監督，而仍不免發生損害者，不負賠償責任
      。民法第187條第1項、第2項分別定有明文。經查，被告
      朱○禾於發生本件事故時，為未滿20歲之限制行為能力人
      ，且於本件侵權行為時有識別能力，參照前揭規定，自應
      與其法定代理人連帶負損害賠償之責。又被告朱○侶為被
      告朱○禾之法定代理人，有個人戶籍資料查詢結果1紙在卷
      可憑（見本院卷第117頁），則被告朱○侶對被告朱○禾即
      負有保護、教養之責，以防損害發生，惟被告朱○侶並未
      舉證證明其對於被告朱○禾之監督並未疏懈，或縱加以相
      當之監督，而仍不免發生本件損害，是被告朱○侶應就其
      子即被告朱○禾對原告所負侵權行為責任負連帶賠償之責
      。
（四）不真正連帶債務，係數債務人基於不同之債務發生原因，
      就同一內容之給付，對於同一債權人各負全部給付義務，
      因一債務人給付，他債務人即同免其責任。其各債務發生
      之原因既有不同，僅因相關法律關係偶然競合，致對同一
      債權人負同一內容之給付（最高法院92年台上字第1540號
      判決意旨參照）。本件被告朱○禾、朱○侶係依民法第187
      條第1項前段連帶負損害賠償責任，被告朱○禾、乙○○則係
      依民法第185條第1項共同侵權行為連帶負損害賠償責任，
      惟被告朱○侶與被告乙○○係本於各別之發生原因，對原告
      各負全部給付之義務，依前開說明，被告朱○侶與被告乙○
      ○間就上開損害賠償金額，乃屬不真正連帶債務關係，即
      不能令其等連帶給付，但因其等各應負全部給付之義務，
      如被告中一人為給付，他被告即應同免其責任。
（五）給付有確定期限者，債務人自期限屆滿時起，負遲延責任
      。給付無確定期限者，債務人於債權人得請求給付時，經
      其催告而未為給付，自受催告時起，負遲延責任。其經債
      權人起訴而送達訴狀，或依督促程序送達支付命令，或為
      其他相類之行為者，與催告有同一之效力。民法第229條
      第1項、第2項定有明文。又遲延之債務，以支付金錢為標
      的者，債權人得請求依法定利率計算之遲延利息。但約定
      利息較高者，仍從其約定利率。應付利息之債務，其利率
      未經約定，亦無法律可據者，週年利率為5%。民法第233
      條第1項、第203條亦有明文。本件原告對被告請求之侵權
      行為損害賠償債權，核屬無確定期限之給付，自應經原告
      之催告而未為給付，被告始負遲延責任，而原告之民事訴
      之變更聲請狀繕本係於111年10月21日合法送達於最後一
      位被告朱○侶、乙○○，此有本院南投簡易庭送達證書2紙在
      卷可憑，而被告迄未給付，即應自前揭繕本送達翌日即11
      1年10月22日起負遲延責任，故原告請求被告自111年10月
      22日起至清償日止，按週年利率5%計算之遲延利息，即屬
      有據。
四、綜上所述，原告依侵權行為之法律關係，請求被告給付如主
    文第1、2項所示，為有理由，應予准許。另因上開給付有不
    真正連帶債務之關係，故任一被告已為全部或一部給付者，
    其餘被告就其給付金額之範圍內，免給付義務。
五、本件係就民事訴訟法第436條之8適用小額訴訟程序所為被告
    敗訴之判決，依同法第436條之20規定，應依職權宣告假執
    行。
六、依民事訴訟法第436條之19第1項、第85條第2項規定，本件
    訴訟費用額確定為1,000元（即原告繳納之第一審裁判費）
    ，應由被告連帶負擔。
中　　華　　民　　國　　111 　年　　11　　月　　14　　日
                        臺灣南投地方法院南投簡易庭
                              法  官  丁婉容
以上為正本係照原本作成。
如不服本判決，應於送達後二十日內，向本院提出上訴狀，並表
明上訴理由（上訴理由應表明一、原判決所違背之法令及具體內
容。二、依訴訟資料可認為原判決有違背法令之具體事實。），
如於本判決宣示後送達前提起上訴者，應於判決送達後二十日內
補提上訴理由書（須附繕本），如未於上訴後二十日內補提合法
上訴理由書，法院得逕以裁定駁回上訴；並向本院繳足上訴裁判
費。　　　　　　　　　　　　　　　
中　　華　　民　　國　　111 　年　　11　　月　　14　　日
                              書記官  詹書瑋